【裁判字號】    89,訴,2615
【裁判日期】    891129
【裁判案由】    廢棄物清理法
【裁判全文】
臺灣臺中地方法院刑事判決                        八十九年度訴字第二六一五號
    公  訴  人  臺灣臺中地方法院檢察署檢察官
    被      告  乙○○
                甲○○
右列被告因廢棄物清理法案件，經檢察官提起公訴（八十九年度偵字第一三九八三號
），本院判決如左：
    主  文
乙○○共同未依廢棄物處理法第二十條規定，領有廢棄物清除、處理許可證或核備文
件，從事廢棄物清除、處理，處有期徒刑壹年貳月。
甲○○共同未依廢棄物處理法第二十條規定，領有廢棄物清除、處理許可證或核備文
件，從事廢棄物清除、處理，累犯，處有期徒刑壹年貳月。
    事  實
一、甲○○曾於民國（下同）八十六年間，因犯賭博罪案件，經本院判有期徒刑三月
    ，如易科罰金以三百元折算一日確定，甫於八十六年八月四日易科罰金執行完畢
    ，猶不知悔改。
二、乙○○未經向主管機關申請核發廢棄物清除、處理之許可證，竟於八十八年十月
    間某日，夥同甲○○，共同基於從事廢棄物清除之犯意聯絡，由甲○○委請姓名
    年籍不詳之人駕車載運建築廢棄物之廢土，由乙○○在場指揮下，任意將該廢棄
    物棄置於台中縣梧棲鎮○○路旁之第五公墓內，後再由甲○○駕駛挖土機將前開
    堆置之廢土填平，而從事廢棄物之清除、處理作業。嗣於八十八年十一月一日下
    午三時二十分左右，經臺中縣環境保護局人員會同警方人員在台中縣梧棲鎮○○
    路旁之第五公墓內查獲。
三、案經台中縣警察局清水分局報由臺灣臺中地方法院檢察署檢察官偵查起訴。
    理  由
一、訊據被告乙○○對於其未經向主管機關申請核發廢棄物清除、處理之許可證，於
    右開時間，透過被告甲○○，找來貨車司機載運廢土棄置於台中縣梧棲鎮○○路
    旁之第五公墓內後再由甲○○駕駛挖土機將前開堆置之廢土填平等情，均坦承不
    諱，僅辯稱：伊係為了養雞等語；訊據被告甲○○對於伊受被告乙○○之託，由
    伊於右開時間，委請姓名年籍不詳之人駕車載運廢土，由乙○○在場指揮下，任
    意將該廢棄物棄置於台中縣梧棲鎮○○路旁之第五公墓內，後再由伊駕駛挖土機
    將前開堆置之廢土填平等情，均坦承不諱。按被告二人坦承部分，核與證人即查
    獲之臺中縣環境保護局稽查隊隊長廖一嶸於警訊時證述之情節相符，並有現場相
    片十一幀、臺中縣環境保護局事業廢棄物稽查紀錄表一件附於偵查卷可憑。被告
    乙○○雖以前詞置辯，惟查，被告乙○○未提出任何證據以實其說，已難認其所
    辯確係真實，且其明知該土地並未其所有而係他人所有等情，業據其自白在卷，
    衡情一般人在未經他人同意之情形下，豈有任意將他人所有之土地填平並整地來
    養雞之理？所辯已有悖常情，況被告乙○○於本院審理時自承：上開廢土係該年
    籍姓名不詳之司機，於八十八年十月份某日下午七、八時左右之夜間載運至上開
    地點傾倒等語（見本院八十九年十一月十七日審判筆錄），如被告乙○○所言屬
    實，則其填土工程之進行，豈會趁夜間他人較不注意之情形下偷偷傾倒，足見其
    係明知違法而為，應無疑問，上開所辯，尚無可採。本件事證明確，被告二人之
    前開犯行，均已足以證明。
二、按公、民營廢棄物清除、處理機構經營廢棄物之貯存、清除或處理業務，應列明
    專業技術人員與貯存清除、處理之工具、方法、設備及場所，向地方主管機關申
    請核發許可證。但從事有害事業廢棄物之貯存、清除或處理者，地方主管機關應
    先報請中央主管機關核准，始得發給許可證。又，未依第二十條規定領有廢棄物
    清除、處理許可證或核備文件，從事廢棄物貯存、清除、處理，或未依廢棄物清
    除、處理許可證或核備文件內容貯存、清除、處理廢棄物者，處一年以上五年以
    下有期徒刑，得併科一百萬元以下罰金，廢棄物清理法第二十條、第二十二條第
    二項第四款分別定有明文。就廢棄物清理法第二十二條第二項第四款刑罰之適用
    對象，是否以公、民營廢棄物清除處理「機構」為限，本院查：(一)就文義解釋而
    言，廢棄物清理法第二十條所定就得申請核發經營廢棄物之貯存、清除或處理業
    務之申請人固限於公、民營廢棄物清除、處理機構，亦即不得以自然人身分向主
    管機關為上開業務經營許可證之申請，然同法第二十二條第三項第四款就「未依
    第二十條規定領有廢棄物清除、處理許可證或核備文件，從事廢棄物貯存、清除
    、處理者」，在文義上，則除未領有上開許可證之「公、民營廢棄物清除、處理
    機構」外，當然包括原本即未具申請資格，不可能取得該項許可證或核備文件之
    「非公民營廢棄物清除、處理機構」之自然人。(二)就目的解釋而言，參酌本法第
    一條立法目的係「為有效清除、處理廢棄物，改善環境衛生，維護國民健康」，
    則為求立法目的之落實，則非屬公民營廢棄物清除、處理機構，未領得許可證即
    冒然從事廢棄物清除、處理，其對環境衛生危害顯不亞於「公民營廢棄物清除、
    處理機構」，若未將此「非公民營廢棄物清除、處理機構 (包含個人)」列入適
    用範圍，則將造成專門從事廢棄物處理清除、處理之專業機構，因疏未申請許可
    證從事廢棄物之清除處理，即應以刑罰制裁，而非專門從事廢棄物清除、處理之
    業者則不受處罰，顯有輕重失衡之處，首先敘明。
三、復按所謂「一般廢棄物」係指垃圾、糞尿、動物屍體或其他非事業機構所產生足
    以污染環境衛生之固體或液體廢棄物之謂；又稱「事業廢棄物」者，包括由中央
    主管機關會商中央目的事業主管機關訂定公告認定標準之事業機構所產生具有毒
    性、危險性，其濃度或數量足以影響人體健康或污染環境之廢棄物之有害事業廢
    棄物，及由事業機構所產生有害事業廢棄物以外之廢棄物之一般事業廢棄物，此
    觀之廢棄物清理法第二條定義甚詳，又有害事業廢棄物係指製程有害事業廢棄物
    及毒性有害事業廢棄物二種，此有「有害事業廢棄物認定標準」可資參照。又「
    建築廢棄物」係指營建或拆除建築物或其他工程所產生之廢棄物，事業廢棄物貯
    存清除處理方法及設施標準第二條第六點定有明文。本件被告二人與該不詳姓名
    年籍之司機收集、運輸建築廢棄物並加以掩埋填平之行為，依事業廢棄物貯存清
    除處理方法及設施標準第二條第二款、第三款之規定，係屬「清除」及「處理」
    廢棄物之行為；又廢棄物清理法第二十條明定「公民營廢棄物清除、處理機構經
    營廢棄物之貯存、清除或處理業務，應列明專業技術人員與貯存清除、處理之工
    具、方法、設備及場所，向地方主管機關申請核發許可證」，依前所述，此規定
    係規範公民營機構欲經營廢棄物之貯存、清除或處理業務時，應依法向地方主管
    機關申請核發許可證，俾便行政上之管理及監督，以有效清除、處理廢理物，確
    保環境衛生，苟任何自然人或法人欲經營廢棄物之貯存、清除或處理業務時，自
    應依該規定，以公民營機構之經營型態向地方主管機關申請核發許可證，換言之
    ，廢棄物清理法第二十條係明定經營廢棄物之貯存、清除或處理業務之要件，一
    須公民營機構始得為之，二須向地方主管機關申請核發許可證。苟任何自然人或
    法人未以公民營機構之經營型態向地方主管機關申請核發許可證，即擅自從事廢
    棄物之貯存、清除或處理等行為，自應依同法第二十二條第二項第四款規定處罰
    之。是核被告二人所為，均係違反廢棄物清理法第二十條規定，而犯同法第二十
    二條第二項第四款之未依規定領有廢棄物清除、處理許可證或核備文件，從事廢
    棄物清除處理罪。被告二人與前開所述之年籍姓名不詳載運廢土之司機間，有犯
    意聯絡及行為分擔，均為共同正犯。又被告甲○○曾於八十六年間，因犯賭博罪
    案件，經本院判有期徒刑三月，如易科罰金以三百元折算一日確定，甫於八十六
    年八月四日易科罰金執行完畢等情，有臺灣高等法院被告全國前案紀錄表一份附
    卷可參，其於有期徒刑之執行完畢後，五年以內再犯本件有期徒刑以上之刑之罪
    ，為累犯，應依刑法第四十七條之規定，加重其刑。爰審酌被告二人犯罪之動機
    、目的、手段、生活狀況、智識程度、未經許可從事廢棄物之清除及處理業務，
    任意傾倒廢棄物，不僅破壞環境衛生甚鉅，並危及民眾健康、其等二人參與情節
    之情輕重及其等二人犯罪後態度等一切情狀，分別量處如主文第一項、第二項所
    示之刑。
據上論斷，應依刑事訴訟法第二百九十九條第一項前段，廢棄物清理法第二十二條第
二項第四款，刑法第十一條前段、第二十八條、第四十七條，判決如主文。
中    華    民    國      八十九      年     十一     月     二十九     日
                                        法  官    李  國  增
右正本證明與原本無異。
如不服本判決，應於送達後十日內向本院提出上訴狀（須附繕本），上訴於台灣高等
法院台中分院。
                                        書記官
中    華    民    國      八十九      年     十一     月     二十九     日
附錄法條：
廢棄物清理法第二十二條第二項：
有左列情形之一者，處一年以上五年以下有期徒刑，得併科一百萬元以下罰金︰
一、任意棄置有害事業廢棄物者。
二、事業機構未依本法規定之方式貯存、清除、處理或再利用廢棄物，致污染環境者
    。
三、未經主管機關許可，提供土地回填、堆置廢棄物者。
四、未依第二十條規定領有廢棄物清除、處理許可證或核備文件，從事廢棄物貯存、
    清除、處理，或未依廢棄物清除、處理許可證或核備文件內容貯存、清除、處理
    廢棄物者。
五、執行機關委託未取得許可證之公、民營廢棄物清除、處理機構，清除、處理一般
    廢棄物者；或明知受託人非法清除、處理而仍委託者。
六、公、民營廢棄物處理機構或執行機關未處理廢棄物，開具虛偽證明者。


司法院資訊處製作；財團法人民間司法改革基金會備份。
